臺灣臺中地方法院刑事判決　　　　　　 100年度易字第1604號
公　訴　人　臺灣臺中地方法院檢察署檢察官
被　　　告　柯學家
上列被告因重利案件，經檢察官提起公訴（99年度偵字第27092
號），本院判決如下：
    主    文
柯學家犯重利罪，累犯，處拘役肆拾日，如易科罰金，以新臺幣
壹仟元折算壹日。
    犯罪事實
一、柯學家前於民國96年間，曾因公共危險案件，經臺灣高雄地
    方法院以96年度交簡字第4113號簡易判決判處有期徒刑2月
    確定，甫於97年1月16日因易科罰金而執行完畢。詎猶不知
    悔改，基於重利之犯意，自稱為「小林」，於99年2月11日
    上午11時許，在臺中市○○區○○路與臺中港路口之「肯德
    基」速食店附近，趁黃渝峻需款急用，借貸新臺幣（下同）
    15萬元予黃渝峻，並約定借期至99年2月23日，利息為預扣2
    萬5千元，僅交付12萬5千元予黃渝峻，因而取得與原本顯不
    相當之利息；復由黃渝峻簽立如附表所示之支票1張、上通
    機械工程有限公司名下之車牌號碼9683-NY號自用小客車讓
    渡書及當票各1張予柯學家作為還款之擔保。嗣因黃渝峻屆
    期未能還款，且遍尋不著黃渝峻，柯學家遂委請不知情之「
    第一融資公司」派員於99年3月6日至臺北縣中和市（現改制
    為新北市中和區○○○路274號前，將上開自用小客車拖走
    ；上通機械工程有限公司負責人林偉忠遂委請該公司之員工
    林郁婷報警後始為警循線查悉上情。
二、案經臺灣臺中地方法院檢察署檢察官自動檢舉偵查起訴。
    理    由
一、證據能力之說明：按被告以外之人（包括證人、鑑定人、告
    訴人、被害人及共同被告等）於審判外之陳述雖不符刑事訴
    訟法第159條之1至之4等4條之規定，而經當事人於審判程式
    同意作為證據，法院審酌該言詞陳述或書面陳述作成時之情
    況，認為適當者，亦得為證據；當事人、代理人或辯護人於
    法院調查證據時，知有刑事訴訟法第159條第1項不得為證據
    之情形，而未於言詞辯論終結前聲明異議者，視為有前項之
    同意，同法第159 條之5定有明文。立法意旨在於傳聞證據
    未經當事人之反對詰問予以核實，原則上先予排除。惟若當
    事人已放棄反對詰問權，於審判程式中表明同意該等傳聞證
    據可作為證據；或於言詞辯論終結前未聲明異議，基於尊重
    當事人對傳聞證據之處分權，及證據資料愈豐富，愈有助於
    真實發見之理念，且強化言詞辯論主義，使訴訟程式得以順
    暢進行，上開傳聞證據亦均具有證據能力。本件公訴人及被
    告對於下列經本院引用作為本案證據之被告以外之人於審判
    外之陳述，均不爭執其等證據能力及真實性，且本院審酌全
    部卷證資料，認為其等作成之狀態，並無違背陳述者個人意
    思而為陳述，或其他違法取得之情形，復為本院事實認定之
    重要依據，且經本院於審理時踐行調查證據之程式，故認為
    以之作為本案之證據均屬適當，均堪認有證據能力，合先敘
    明。
二、訊據被告柯學家固坦承有貸放款項予被害人黃渝峻，惟否認
    有收取重利之犯意，惟上揭重利之客觀事實，業據被告柯學
    家坦認不諱，且經被害人黃渝峻於偵查中結證屬實，復有被
    害人黃渝峻所簽立用以作為還款擔保之如附表所示支票1張
    、上通機械工程有限公司名下之車牌號碼9683-NY號自用小
    客車讓渡書及當票各1張均影本在卷足稽；又被告既於99年2
    月11日即借貸15萬元予被害人黃渝峻，並預扣利息2萬5千元
    ，雙方復約定借期至同年2月23日（即當票上之「滿當日期
    」），顯見本次借貸之借款期限僅12日，即收取2萬5千元之
    利息，其年利率高達506.94%（計算式：2500015000036
    512＝5.0694..），高出法定之最高週年利率20%達25倍之
    多，被告柯學家所收取之利息顯已達於令一般人均無法接受
    之顯不相當程度，自該當於重利罪之構成要件甚明，其否認
    有收取重利之犯意，實不足採；本件事證明確，被告犯行堪
    予認定。
三、查被告貸放款項予黃渝峻而收取顯不相當之利息，核其所為
    ，係犯刑法第344條之乘他人急迫貸以金錢，而取得與原本
    顯不相當之重利罪。又被告前於96年間，曾因公共危險案件
    ，經臺灣高雄地方法院以96年度交簡字第4113號簡易判決判
    處有期徒刑2月確定，甫於97年1月16日因易科罰金而執行完
    畢等情，有其臺灣高等法院被告前案紀錄表及刑案資料查註
    紀錄表在卷可按，被告於有期徒刑執行完畢5年內再故意犯
    本件法定本刑為有期徒刑以上之罪，為累犯，應依刑法第47
    條第1項之規定加重其刑。爰審酌被告不循正途得利，反利
    用他人急迫之際而牟取厚利，嚴重破壞社會金融秩序，且犯
    後犯否認犯行，顯未知所悔悟，惟被告未對被害人施以暴力
    討債，行徑未若一般地下錢莊，且顯非恃此維生，其經此偵
    審程序當有所警惕，應無再犯之虞等一切情狀，量處如主文
    所示之刑，並諭知易科罰金之折算標準，以示懲儆。
據上論斷，應依刑事訴訟法第299條第1項前段，刑法第344條、
第47條第1項、第41條第1項前段，刑法施行法第1條之1第1項、
第2項前段，判決如主文。
中    華    民    國   100    年    6     月    3     日
                  刑事第十四庭  法  官  許月馨
上正本證明與原本無異。
如不服本判決，應於收受送達後10日內向本院提出上訴書狀（應
敘述具體理由並附繕本）。
上訴書狀如未敘述理由，應於上訴期間屆滿後20日內補提理由書
於本院。
                                書記官  黃美雲
中    華    民    國   100    年    6     月    3     日
附錄論罪科刑法條
中華民國刑法第344條
（重利罪）
乘他人急迫、輕率或無經驗貸以金錢或其他物品，而取得與原本
顯不相當之重利者，處1年以下有期徒刑、拘役或科或併科1千元
以下罰金。
附表
┌──┬─────┬─────┬──────┬───────┬──────┐
│種類│發票人    │票      號│發   票   日│金額（新臺幣）│付款之金融機│
│    │          │          │            │              │構或付款人  │
├──┼─────┼─────┼──────┼───────┼──────┤
│支票│渝暘水電行│AD0000000 │99年2 月23日│15萬元        │臺灣銀行德芳│
│    │黃渝峻    │          │            │              │分行        │
└──┴─────┴─────┴──────┴───────┴──────┘